【裁判字號】    96,易,2186
【裁判日期】    970829
【裁判案由】    妨害公務
【裁判全文】
臺灣板橋地方法院刑事判決              96年度易字第2186號
公  訴  人  臺灣板橋地方法院檢察署檢察官
被      告  甲○○
                      5樓
選任辯護人  陳達成律師
上列被告因妨害公務案件，經檢察官提起公訴（96年度偵字第11
125 號），本院判決如下：
    主  文
甲○○犯損壞公務員職務上掌管之物品罪，處有期徒刑肆月，如
易科罰金以新臺幣壹仟元折算壹日。
被訴妨害公務執行部分無罪。
    事  實
一、甲○○明知其平時酒量有限，如飲酒過量致醉，將會導致其
    辨識行為違法之能力減低，詎其於民國96年5 月10日晚上10
    時許，至臺北縣板橋市○○路居仁巷2 弄9 號3 樓B 室，與
    友人黃信泰一起飲酒，二人合飲高粱酒1 瓶及啤酒3 罐，已
    逾其平時3 至4 罐啤酒之酒量甚多，然其飲完後竟仍至鄰近
    便利商店，再購買高粱酒1 瓶，續與黃信泰在三民路居仁巷
    口旁之海產店，與鄰居共同飲酒，飲至翌日（即同年月11日
    ）凌晨0 時49分許，其呼氣酒精濃度已達每公升1 毫克以上
    ，至酒醉精神耗弱，其辨識行違法能力已明顯減低之程度，
    始獨自步行欲返回其三民路居仁巷2 弄39號5 樓住處，迨同
    日凌晨0 時50分許，其步行至三民路居仁巷2 弄25號丁永田
    住處前時，竟以腳踹踢丁永田住處大門，經丁永田聞聲開門
    查看，見係甲○○酒醉鬧事即關門入內不予置理，詎甲○○
    仍持續拉扯、踹踢丁永田住處大門，經丁永田家人報警後，
    臺北縣政府警察局海山分局埔墘派出所警員乙○○、卓奕霖
    即據報到場處理，見甲○○出拳揮打丁永田一下（此所涉傷
    害罪嫌，未經告訴），其欲再揮打丁永田時，警員乙○○、
    卓奕霖旋上前制止將其隔開，其後趁警員乙○○正在詢問丁
    永田之母鄭銀時，又突上前揮打鄭銀一拳（此所涉傷害罪嫌
    ，未經告訴），警員乙○○見狀迅即以手肘架住甲○○胸前
    將之推開，甲○○因重心不穩，其手不慎抓傷警員乙○○頸
    部，致警員乙○○頸部受有0.2X5 公分之抓傷。嗣警員乙○
    ○即以無線電呼叫警網前來支援，至同日凌晨1 時10分許，
    已有多名警員據報駕駛警用機車、公務巡邏車到場支援處理
    ，因見甲○○因酒醉鬧事具有攻擊性，遂合力將甲○○抬拉
    上車號DN-9973 號警用公務巡邏車後座內暫時管束，欲載返
    警局處理，詎甲○○趁警員仍再詢問其他相關人，而將其獨
    自管束留在上開警用公務巡邏車內時，竟基於損壞警用公務
    車之犯意，以其雙腳踹踢上開警用公務巡邏車右後車窗，以
    致該公務車右後車窗玻璃應聲破碎損壞。
二、案經臺北縣政府警察局海山分局報請臺灣板橋地方法院檢察
    署檢察官偵查起訴。
    理  由
一、訊據被告固不否認有於上揭時地酒後踹破損壞上開警用公務
    巡邏車車窗玻璃之情，惟矢口否認有故意損壞公務員職務上
    掌管之公物犯行，辯稱：伊當時因酒醉意識不清，對於與警
    員到場處理之互動情形，均無記憶，並無損壞公物之故意云
    云。辯護人亦為被告辯護稱：依當時現場監視器錄影所示，
    被告因已酒醉無法站立，經警員合力拖行始上警車，足見被
    告當時已無意識，顯無破壞警車車窗玻璃之故意云云。然查
    ：
    (一)上揭犯罪事實，業據證人黃信泰、丁永田、乙○○等分別
      於警詢、審理時指證歷歷（見偵查卷12至17頁、本院97年
      1 月23日審判筆錄，證人黃信泰、丁永田於警詢之陳述，
      被告及辯護人就其證據能力均不爭執，依刑事訴訟法第
      159 條之5 規定，得為證據），並有卷附之警員乙○○、
      卓奕霖之職務報告（被告及辯護人就此證據能力亦不爭執
      ，依上開規定，得為證據）、臺北縣立醫院之驗傷診斷書
      、呼氣酒精濃度檢測單、警用公務巡邏車損壞照片、被告
      提出之案發現場監視器錄影光碟、本院97年4 月9 日當庭
      勘驗上開光碟之審判筆錄及擷圖等可資佐證。
    (二)被告及辯護人雖辯稱被告因酒醉意識不清，無犯罪故意云
      云。惟查依上開監視器錄影所示，被告於案發現場雖因飲
      酒過量，腳步不穩，惟其仍能自行步行、踹踢他人家門及
      與人揮打衝突，於警員欲將其帶至警車管束，載返警局處
      理時，其亦能加以反抗，並踢破警車玻璃，足見被告仍有
      意識及行動能力，而非完全毫無意識，癱躺無力行為。且
      據警員乙○○於本院審理時證稱：被告於警員將其帶上車
      時，被告仍表示伊等無權將其帶回警局，其欲找人至警局
      ，並不斷踢腳反抗，咒罵吵鬧等語（見本院97年1 月23日
      審判筆錄），況依被告於本院審理時所辯稱：伊當時以為
      是鄰居要把伊押到其他地方，所以才潛意識反抗，以致打
      破車窗玻璃云云，亦足見被告於警員將其抬拉上警車管束
      時，其並非完全毫無意識。再者，雖依被告呼氣酒精濃度
      檢測單所示，其呼氣酒精濃度已達每公升1 毫克，其當時
      精神狀態雖有因酒醉而耗弱可能之情，然其明知自己平時
      酒量有限，如飲酒過量致醉，將會導致其辨識行為違法之
      能力減低，竟仍故意飲酒過量，以致其後辨識行為違法能
      力減低，而觸犯損壞上開警用公務巡邏車車窗之行為，亦
      係其故意自行招致，而無刑責免除或減輕之可言。
    是被告及辯護人上開所辯，均無足取。綜上所述，本件事證
    已臻明確，被告上開犯行堪以認定，應予依法論科。
二、核本件被告上開所為，係犯刑法第138 條之損壞公務員職務
    上掌管之物品罪。公訴意旨就被告上開所犯行為，雖誤認係
    未經告訴之刑法第354 條毀損罪犯行，而未予論敘此所犯罪
    名，惟其起訴事實已載有此犯罪事實，係屬非告訴乃論之公
    訴罪行，本院自得逕予依法論究。爰審酌被告犯罪之動機、
    目的、手段、方法、情節、所生危害及犯後之態度等一切情
    狀，量處如主文所示之刑，並諭知易科罰金之折算標準。又
    本件被告犯罪後，中華民國九十六年罪犯減刑條例雖業已制
    定，經總統於96年7 月4 日公布，同年月16日生效施行，惟
    查本件被告之犯罪時間，係在96年4 月24日以後，與該減刑
    條例減刑之要件不合，自無該減刑條例減刑規定之適用，附
    此敘明。
三、另公訴意旨就上述被告抓傷警員乙○○頸部部分，謂被告係
    基於妨害公務之犯意，以強暴方式妨害警員依法執行職務，
    因認被告此部分涉犯刑法第135 條第1 項之妨害公務執行罪
    云云。然查，此部分業據警員乙○○於本院審理時證稱：被
    告係於其正在詢問丁永田之母鄭銀時，突上前揮打鄭銀一拳
    ，伊見狀迅即以手肘架住被告胸前將之推開，甲○○因重心
    不穩，其手不慎抓傷伊頸部等語明確（見本院97年1 月23日
    審判筆錄），核與本院審理時勘驗上開案發現場監視器錄影
    光碟所示情狀相符，亦有本院97年4 月9 日審判筆錄及擷圖
    在卷可稽，足見被告當時係因不慎而抓傷警員，應無妨害公
    務執行之故意，此外復查無其他積極證據足認被告確有此部
    分妨害公務執行之犯行，是本件此部分不能證明被告犯罪，
    自應另為無罪判決之諭知。
據上論斷，應依刑事訴訟法第299 條第1 項前段、第301 條第1
項，刑法第138 條、第41條第1 項前段，判決如主文。
本案經檢察官靳開聖到庭執行職務
中    華    民    國    97    年    8     月    29    日
                刑事第三庭  審判長法  官  王  屏  夏
                                  法  官  王  偉  光
                                  法  官  彭  全  曄
以上正本證明與原本無異
如不服本判決應於送達後10日內向本院提出上訴狀
                                  書記官  林  怡  秀
中    華    民    國    97    年    8     月    29    日
附錄本案論罪科刑法條全文：
中華民國刑法第138條
毀棄、損壞或隱匿公務員職務上掌管或委託第三人掌管之文書、
圖畫、物品，或致令不堪用者，處5年以下有期徒刑。


司法院資訊處製作；財團法人民間司法改革基金會備份。
